【裁判字號】    99,監,251
【裁判日期】    991116
【裁判案由】    准予處分受監護宣告人不動產
【裁判全文】
臺灣臺南地方法院民事裁定              99年度監字第251號
聲  請  人  丙○○
            乙○○
上列聲請人聲請准予處分受監護宣告人不動產事件，本院裁定如
下：
    主    文
聲請駁回。
聲請費用新臺幣壹仟元由聲請人負擔。
    理    由
一、本件聲請意旨略以：受監護宣告人丁○○（男，民國○○年○
    月○○日生，身分證統一編號：Ｚ000000000號）係聲請人2人
    之長子，受監護宣告人丁○○前於93年6月26日經本院以93
    年度禁字第43號民事裁定宣告為禁治產人在案，並經本院於
    99年度指定甲○○為會同開具財產清冊之人。因聲請人2人
    係受監護宣告人丁○○之監護人，負責養護及治療受監護宣
    告人丁○○之身體，而聲請人2人因受監護宣告人丁○○所
    持有之5筆土地係持分，為配合其他共有人共同出售處分之
    故，必須處分不動產。為此，依據民法第1101條規定聲請准
    予裁定許可出售受監護宣告人不動產等語。
二、按民法總則中華民國97年5月2日修正之條文施行前，已為禁
    治產宣告者，視為已為監護宣告，並於修正施行後，適用修
    正後之規定，此觀民法總則施行法第4條第2項之規定自明。
    又中華民國97年5月2日修正之民法親屬編第四章條文施行前
    所設置之監護人，於修正施行後，適用修正後之規定，民法
    親屬編施行法第14條之2亦定有明文。從而，前受禁治產宣
    告者，視為新修正之監護宣告；而前受禁治產宣告之人其之
    監護人，亦應須適用新修正之監護規定。復按監護開始時，
    監護人對於受監護人之財產，應依規定會同遺囑指定、當地
    直轄市、縣（市）政府指派或法院指定之人，於2個月內開
    具財產清冊，並陳報法院；而於前開財產清冊開具完成並陳
    報法院前，監護人對於受監護人之財產，僅得為管理上必要
    之行為，民法第1099條第1項及第1099條之1規定甚明。
三、經查：
（一）本件聲請人主張受監護人丁○○前經本院宣告禁治產，並
      由聲請人2人擔任監護人之情，業據其提出戶籍謄本2件為
      憑，並經本院依職權調取本院93年度禁字第43號禁治產宣
      告事件卷宗核閱屬實，自堪信聲請人上開主張之情為真。
（二）次查本件聲請人欲代理處分禁治產人丁○○之不動產，依
      法固須向法院聲請許可，惟揆諸前開規定，禁治產人丁○
      ○既視為已受監護宣告，自應依前揭新修正之規定，先由
      監護人與會同開具財產清冊之人，共同將受監護宣告人之
      財產，開具財產清冊陳報法院後，始得聲請處分受監護宣
      告人之財產；否則，在監護人尚未與會同開具財產清冊之
      人，共同將受監護宣告人之財產開具財產清冊陳報法院前
      ，監護人既僅得對受監護宣告人之財產為管理行為，法院
      自無從許可監護人代理處分受監護宣告人之財產。又本件
      聲請人固於聲請狀載明已經本院指定第三人甲○○為受監
      護宣告人之會同開具財產清冊之人，惟經本院依職權調查
      結果，本件聲請人尚未依法向本院提出聲請指定第三人甲
      ○○為受監護宣告人之會同開具財產清冊之人，更遑論依
      法由監護人與法院指定之會同開具財清冊之人共同陳報財
      產清冊，此有本院依職權調取之索卡查詢1件在卷可稽，
      故聲請人逕行向本院聲請處分受監護人之不動產，於法未
      合，應予駁回。
四、末按非訟事件法稱關係人者，謂聲請人、相對人及其他利害
    關係人。而依法應由關係人負擔費用者，法院裁定命關係人
    負擔時，應一併確定其數額，非訟事件法第10條、第24條第
    1項分別定有明文。經核本件聲請事件，應徵之程序費用為
    新臺幣1000元，依非訟事件法第21條第1項規定，應由聲請
    人負擔，爰依上開規定併予確定如主文第2項所示，附此敘
    明。
中    華    民    國    99    年    11    月    16    日
                      家事法庭  法  官  楊佳祥
以上正本係照原本作成。
如對本裁定抗告須於裁定送達後10日內向本院提出抗告狀。
中    華    民    國    99    年    11    月    16    日
                                書記官  葉芳如

司法院資訊處製作；財團法人民間司法改革基金會備份。
